【裁判字號】    90,訴,2105
【裁判日期】    900928
【裁判案由】    偽造有價證券等
【裁判全文】
臺灣高雄地方法院刑事判決                          九十年度訴字第二一五號
    公  訴  人  臺灣高雄地方法院檢察署檢察官
    被      告  丙○○
    指定辯護人  本院公設辯護人  丁○○
右列被告因偽造有價證券等案件，經檢察官提起公訴（九十年度偵字第七五九號），
本院判決如左：
    主  文
丙○○意圖供行使之用，而偽造有價證券，處有期徒刑壹年捌月，緩刑參年。
偽造戊○○為發票人、發票日八十六年五月二十日、票面金額二萬元之本票壹紙沒收
之。
    事  實
一、丙○○於民國八十六年三月二十日起，自任會首，召集乙○○、甲○○、蘇清白
    、己○○等人參加民間互助會，每會金額新台幣（下同）二萬元，會期自八十六
    年三月二十日起至八十七年七月二十日止，每月二十日晚間八時在高雄縣岡山鎮
    ○○路一一九巷二十一號住處開標，連同會首共十七會。丙○○於召集互助會時
    誤認戊○○同意跟會，乃將之列入會員名單內發送給其他會員收執，後因戊○○
    確切表明不參加之意，丙○○遂以自己之名義私下承接，惟未告知其他會員亦未
    更動會單，並於第三會開標時，基於行使偽造準私文書之犯意，利用會員未全數
    到場競標之機會，於八十六年五月二十日晚間八時許，在上址冒用戊○○名義，
    偽造載有標金為四千元及署押之標單參與競標而行使之，且於得標後應會員蘇清
    白之要求，在明知未經戊○○之授權或同意情形下，仍基於意圖供自己行使之用
    之犯意，於同年月二十三日中午在住處附近委由不知情之刻印業者偽刻戊○○之
    印章一枚後，復於同日下午四時許，在上址蓋用偽刻之戊○○印章，而偽造戊○○為發票人、發票日八十六年五月二十日、票面金額二萬元之本票一紙交予乙○○轉交蘇清白收執以供擔保，足以生損害於戊○○及乙○○、甲○○、蘇清白等
    其他仍為活會之會員。嗣丙○○於八十六年九月二十日即第七會開標後止會，會
    員乙○○、甲○○等人始查知上情。
二、案經乙○○、甲○○訴請臺灣高雄地方法院檢察署檢察官偵查起訴。
    理  由
一、右揭事實，業據被告丙○○供承不諱，核與告訴人乙○○、甲○○指訴之情節相
    符，並經證人戊○○證述屬實，復有會單及偽造發票人戊○○名義之本票均影本
    各一紙附卷可稽，事證明確，被告之犯行堪予認定。
二、按民間互助會之標單，通常僅填寫一定之金額及姓名，如單從記載內容上之形式
    觀之，殊無法瞭解其為何種用意之證明，而必須依據習慣或特約，始足以表示該
    一定之金額即為標取會款之利息，該姓名即標取會款之會員，故偽造該標單應認
    為係偽造同法第二百二十條第一項以文書論之私文書（最高法院七十四年度台上
    字第五六一二號判決意旨參照），是被告丙○○冒用戊○○名義，偽造標單，行
    使得標，並交付所偽造發票人戊○○名義之本票以供擔保，核其所為，係犯刑第
    二百十六條、第二百二十條第一項、第二百十條之行使偽造準私文書罪、第二百
    零一條第一項之偽造有價證券罪。被告利用不知情之刻印業者偽造戊○○印章之
    行為，係間接正犯。被告偽造戊○○之署押於得標之會單上，其偽造署押之行為
    ，應為偽造得標會單之準私文書行為之部分行為；另蓋用偽造之戊○○之印章於
    本票上，其偽造印章之行為，乃為偽造本票之部分行為；又其偽造得標之標單後
    復持以行使，其偽造之低度行為應為行使之高度行為所吸收，及其偽造有價證券
    後，進而行使，該行使行為亦為較重之偽造有價證券行為所吸收，均不另論罪。
    被告所犯行使偽造準私文書及偽造有價證券二罪間，有方法結果之牽連關係，應
    依刑法第五十五條之規定，應從一較重之偽造有價證券罪處斷。又被告並無前科
    ，因一時思慮未周，以致誤蹈法網，所偽造之本票僅有一張且金額非鉅，觀其犯
    罪情節尚非重大，犯後並坦承犯行深表悔意，且家中尚有妻小端賴被告照料扶養
    ，有戶籍謄本一分在卷足憑，情輕法重，其情狀顯有可憫之處，如量以最輕三年
    之法定本刑，仍嫌過重，酌依刑法第五十九條之規定減輕其刑。爰審酌被告之動
    機、手段、目的及犯罪後坦承犯行，態度良好，並與告訴人乙○○、甲○○等人
    達成和解，且告訴人及被害人戊○○等亦均表示原諒不予追究等一切情狀，量處
    如主文所示之刑，以資懲儆。另查被告未曾受有期徒刑以上刑之宣告，有臺灣高
    等法院被告全國前案紀錄表一紙在卷足憑，被告因一時失虞，偶罹刑章，犯後坦
    承犯行深表悔意，經此偵審科刑之教訓，應知所警惕，信無再犯之虞，本院認所
    受刑之宣告以暫不執行為適當，併予宣告緩刑三年，以啟自新。偽造戊○○為發
    票人、發票日八十六年五月二十日、票面金額二萬元之本票一紙，係偽造之有價
    證券，雖未扣案惟無證據證明業已滅失，爰依刑法第二百零五條之規定宣告沒收
    。至偽造之戊○○印章一枚，業經被告丟棄，為被告所供陳在卷，爰不併予沒收
    之宣告，附此敘明。
據上論斷，應依刑事訴訟法第二百九十九條第一項前段、刑法第二百零一條第一項、
第二百十六條、第二百十條、第二百二十條第一項、第五十五條、第五十九條、第七
十四條第一款、第二百零五條，罰金罰鍰提高標準條第一條前段，判決如主文。
中      華      民      國     九十     年      九      月    二十八    日
                                  臺灣高雄地方法院刑事第三庭
                                      法    官  柯彩燕
右正本證明與原本無異。
如不服本判決，應於判決送達後十日內，向本院提出上訴狀。
                                書記官    楊真芬
中    華    民    國      九十      年      九      月      二十八      日


司法院資訊處製作；財團法人民間司法改革基金會備份。
